臺灣臺北地方法院交通事件裁定　　　　　　　　　　　九十年度交聲字第五六三號
　　異議人即
　　受處分人　百鴻小客車租賃有限公司
　　代 表 人　乙○○
　　代 理 人　丙○○
右列受處分人因違反道路交通管理處罰條例案件，對於交通部公路局臺北區監理所九
十年五月二十一日所為之處分（原處分案號：北監五字第裁四○－ＺＡ000000
0號），聲明異議，本院裁定如左：
        主  文
原處分撤銷，發回交通部公路局臺北區監理所。
        理  由
一、本件原處分意旨略以：受處分人即異議人百鴻小客車租賃有限公司所有之ＢＢ－
    一○一九號自用小客車於民國八十九年十一月十八日四時十二分許，在國道一號
    高速公路南向三十二公里處因「限速九○公里行速一○四公里超速十四公里」違
    規，經內政部警政署國道公路警察局第一警察隊（以下稱國一隊）員警李德龍以
    受處分人係違反道路交通管理處罰條例第三十三條規定之行為掣單（公警局交字
    第ＺＡ0000000號）舉發，嗣將舉發通知單送達於受處分人後，受處分人
    向原處分機關提出申訴，並告知原處分機關本件違規駕駛人為向其租車之林晉偉
    ，一併告知甲○○之身分證統一編號及地址，並檢具汽車出租約定切結書為證，
    惟嗣因甲○○向原處分機關申訴，陳稱：其從未到百鴻小客車租賃有限公司租車
    ，且其駕駛執照早就遺失，顯然有人冒用駕照及簽名向車行租車等語，經原處分
    機關請舉發單位即國道一隊調查結果，仍認受處分人有前開違規行為，原處分機
    關乃依前揭道路交通管理處罰條例第三十三條規定於九十年五月二十一日裁處受
    處分人罰鍰三千元。
二、按法院受理交通事件，準用刑事訴訟法之規定，道路交通管理處罰條例第八十九
    條前段定有明文，是最高法院七十六年臺上字第四九八六號判例「認定犯罪事實
    所憑之證據，雖不以直接證據為限，間接證據亦包括在內，然而無論直接證據或
    間接證據，其為訴訟上之證明，須於通常一般之人均不致有所懷疑，而得確信其
    為真實之程度者，始得據為有罪之認定，倘其證明尚未達到此一程度，而有合理
    之懷疑存在而無從使事實審法院得有罪之確信時，即應由法院為諭知被告無罪之
    判決。」所揭示刑事訴訟法上法院認定事實之最重要原則之一－即認定被告有罪
    ，就該有罪事實不能有任何之合理懷疑存在（beyond the reasonable doubt）
    之原則於法院審理行為人違反道路交通管理處罰條例案件時，當有其適用，易言
    之，法院於審理行為人違反道路交通管理處罰條例案件，當踐行完畢調查證據之
    程序後，為事實之認定時，如就原處分機關所認定之行為人違規之事實仍有合理
    之訴訟上懷疑，而無法百分之百確信行為人確有該當於道路交通管理處罰條例各
    該處罰條文之構成要件事實時，此際即應依訴訟上之待證事實「倘有懷疑，則從
    被告之利益作解釋」（in dubi opro reo）之證據法則，作對受處分人有利之認
    定。
三、訊據受處分人百鴻小客車租賃有限公司之代理人丙○○堅決否認有任何違反道路
    交通管理處罰條例前揭規定之行為，並辯稱略以：本件係甲○○向本公司租車駕
    駛而違規，僅因甲○○向原處分機關聲明其駕駛執照遺失，改罰本公司，實有欠
    公平等語。經查，本院將上開汽車出租約定切結書上「甲○○」之指紋暨甲○○
    當庭在本院指紋登記卡上所按捺之指紋送請法務部調查局鑑定，結果顯示上開汽
    車出租約定切結書上「甲○○」之指紋非甲○○本人所有，此有該局九十一年六
    月五日調科貳字第○九一○○三四二○四○號鑑定通知書附卷可憑。本院為確認
    上開汽車出租約定切結書上「甲○○」之指紋係何人所有，另函請內政部政署刑
    事警察局鑑驗，經該局以多波域光源法、指紋電腦析鑑法、指紋特徵比對法鑑驗
    ，並輸入電腦析鑑結果，與該局檔存案外人馬中原（身分證統一編號：Ｚ000
    000000號，住臺北市○○區○○路二十七之二號）指紋卡之右拇指指紋相
    符，此亦有該局九十一年六月十四日刑紋字第○九一○一四九九四五號鑑驗書一
    份存卷可參。由以上所述，可知本件交通違規事件可能係因馬中原向受處分人租
    車所產生，原處分機關就究竟係何人駕駛上揭車號自用小客車於上開時地在高速
    公路上超速行駛，及該項違規是否可歸責於受處分人等情節未加詳究，遽對受處
    分人為裁罰，其處分實有欠周延，是依前揭訴訟上之待證事實「倘有懷疑，則從
    被告之利益作解釋」（in dubi opro reo）之證據法則，本件既未能舉證受處分
    人有前述違規事實，自應作對受處分人有利之認定，認其所為上開辯解為屬可採
    。
四、綜上所述，原處分機關所認定受處分人所有前開車號自用小客車有前開違反道路
    交通管理處罰條例之違規事實，因本件受處分人所有之前開車號自用小客車在高
    速公路上超速行駛之行為，經查係案外人馬中原涉嫌冒用甲○○駕照及偽造甲○
    ○署押向受處分人租車，故受處分人上開辯解尚堪採信，故不能率爾以受處分人
    為處罰對象，此外復查無其他積極證據足以證明受處分人所有前開車號自用小客
    車就前開違規行為有可歸責之事由，自應作對受處分人有利之認定，原處分機關
    不察，遽對受處分人為前開裁決，即難認為允當，應認受處分人之異議為有理由
    ，自應由本院將原處分撤銷，並發回原處分機關交通部公路局臺北區監理所另為
    適當之處分，以資適法。
據上論斷，應依道路交通案件處理辦法第二十條前段，裁定如主文。
中      華      民      國      九十一    年      七      月      一    日
                                      臺灣臺北地方法院交通法庭
                                          法 官  曾  啟  謀
右正本證明與原本無異。
如不服本裁定應於送達後五日內向本院提出抗告狀
                                          書記官 謝  韻  華
中      華      民      國      九十一    年      七      月      一    日
